臺灣高等法院高雄分院刑事判決　　　 100年度上訴字第1092號
上　訴　人　臺灣高雄地方法院檢察署檢察官
被　　　告　劉振成
選任辯護人　張榮作律師
上列上訴人因被告重傷害案件，不服臺灣高雄地方法院99年度訴
字第1686號中華民國100年5月31日第一審判決（起訴案號：臺灣
高雄地方法院檢察署98年度偵字第36215 號），提起上訴，本院
判決如下：
    主  文
上訴駁回。
    理  由
一、公訴意旨略以：「緣告訴人翁文宗於民國97年6 月27日晚間
    7 時許，與友人林明穀、謝麗玲前往鄭金蓉（起訴書誤載為
    洪明賢）所開設而位於高雄市○鎮區○○路334 號「朋友卡
    拉OK店」消費，然席間翁文宗因細故與洪明賢（另經檢察官
    不起訴處分）發生口角而爭執後，林明穀、謝麗玲即與翁文
    宗先行離開該店，惟翁文宗心有未甘，復於同日凌晨12時許
    ，單獨騎乘機車返回該卡拉OK店欲找洪明賢理論，惟翁文宗
    甫騎車至該卡拉OK店對面之檳榔攤前時，洪明賢之友人即被
    告劉振成與另一名真實姓名年籍不詳之成年男子，即共同基
    於重傷害之犯意聯絡，持不明鈍器上前毆打翁文宗，致翁文
    宗受有腦挫傷併左側頂顳葉凹陷性顱骨骨折及腦內出血之重
    傷害及右腹壁挫傷併淤青、右前臂擦傷3 ×0.5 公分、右膝
    擦傷1 ×1 公分、右足踝擦傷1.5 ×0.3 公分等傷害」；因
    認被告劉振成上開犯行，涉犯刑法第278 條第1 項之重傷害
    罪嫌云云。
二、按犯罪事實應依證據認定之，無證據不得認定犯罪事實；又
    不能證明被告犯罪者，應諭知無罪之判決；刑事訴訟法第15
    4 條第2 項、第301 條第1 項分別定有明文。次按事實之認
    定，應憑證據，如未能發現相當證據，或證據不足以證明，
    自不能以推測或擬制之方法，為裁判基礎。而告訴人（含自
    訴人）之告訴，係以使被告受刑事訴追為目的，是其陳述是
    否與事實相符，仍應調查其他證據以資審認；且認定不利於
    被告之事實，須依積極證據，苟積極證據不足為不利於被告
    事實之認定時，即應為有利於被告之認定，更不必有何有利
    之證據；再認定犯罪事實所憑之證據，無論直接或間接證據
    ，其為訴訟上之證明，須於通常一般之人均不致有所懷疑，
    而得確信其為真實之程度者，始得據之為有罪之認定，倘其
    證明尚未達到此一程度，而有合理性懷疑之存在時，即無從
    為有罪之認定（最高法院52年台上字第1300號、30年上字第
    816 號、76年台上字第4986號分別著有判例可資參照）。再
    按依刑事訴訟法第161 條第1 項規定，檢察官就被告犯罪事
    實，應負舉證責任，並指出證明之方法。因此，檢察官對於
    起訴之犯罪事實，應負提出證據及說服之實質舉證責任。倘
    其所提出之證據，不足為被告有罪之積極證明，或其指出證
    明之方法，無從說服法院以形成被告有罪之心證，基於無罪
    推定之原則，自應為被告無罪判決之諭知（最高法院92台上
    字第128 號判例參照）。
三、公訴意旨認被告劉振成犯重傷害罪，係以被害人即告訴人翁
    文宗於偵訊中之證述、證人「朋友卡拉OK店」老闆鄭金蓉、
    證人葉正芬及證人張石松警訊及偵訊時之證述、邱外科醫院
    診斷證明書等為其主要論據。訊據被告堅詞否認有何重傷害
    犯行，辯稱：當天晚上，我與友人去「朋友卡拉OK店」消費
    ，消費完後就騎機車走了，我沒有毆打翁文宗，也不清楚洪
    明賢與翁文宗之間有無糾紛等語。
四、經查：
  (一)告訴人於97年6 月27日晚間7 時許與友人林明穀、謝麗玲共
    同前往鄭金蓉所開設、位在高雄市○鎮區○○路334 號「朋
    友卡拉OK店」消費時，席間告訴人與鄭金蓉之夫洪明賢曾因
    細故而遭洪明賢打一巴掌，告訴人隨即與林明穀、謝麗玲於
    當晚11時許離開「朋友卡拉OK店」，返家後因心有不甘，告
    訴人遂於同日晚上12時許，再獨自攜帶菜刀1 把並騎機車返
    回「朋友卡拉OK店」欲找洪明賢理論，告訴人騎車抵達「朋
    友卡拉OK店」對面之檳榔攤後，其後腦即被人毆打，告訴人
    因而當場受傷昏迷等情，業據告訴人於警詢及偵查中陳述甚
    明( 見偵一卷第207-208 頁）；核與證人林明穀、謝麗玲於
    檢察事務官詢問時證稱：97年6 月27日晚間曾與友人翁文宗
    至「朋友卡拉OK店」消費，但當晚洪明賢打翁文宗一巴掌後
    ，我們怕出事就先回家等語（見偵一卷第187 、222 、223
    頁），及證人鄭金蓉於警詢中證稱：翁文宗於97年6 月27日
    晚間7 時許與一對夫妻（林明穀、謝麗玲）到我店裡消費後
    ，3 人於晚間11點左右即一起離開，之後當晚12時許，有人
    跟我說外面有人打架並昏倒在路上，故我分別以「有人打架
    」及「有人昏倒在地上」為由，先後報警兩次等語相符（見
    偵一卷第43頁）；證人檳榔攤老闆張石松於檢察事務官詢問
    時亦證稱：我於97年6 月28日凌晨（即97年6 月27日晚上12
    時許）在家睡覺時，有聽到扣扣聲，以為是小偷，開門後即
    發現有人( 即翁文宗) 倒在門口，我就趕快叫救護車等語（
    見偵一卷第179 頁）。足證告訴人係先於97年6 月27 日 晚
    間7 時許曾偕友人至「朋友卡拉OK店」消費，嗣於當晚11時
    許返家後，復於同日晚間12時許，又再自行騎機車回到「朋
    友卡拉OK店」前，始遭人毆傷之事實，應屬真正。
  (二)告訴人當晚12時許，再次返回「朋友卡拉OK店」後，因遭人
    毆擊而受有腦挫傷左側頂顳葉凹陷性顱骨骨折及腦內出血、
    右腹壁挫傷併瘀青、右前側擦傷、右膝擦傷、右足踝擦傷等
    傷害，有邱外科綜合醫院97年7 月1 日診斷證明書附卷可稽
    （見偵一卷第55-84 頁）；另告訴人之右側肢體無力、語言
    不清、無法自理生活，經電腦斷層掃瞄顯示其左側大腦明顯
    軟化，失能評估顯示病人有嚴重認知障礙，其挫傷發生至今
    已達兩年多，故回復正常可能性極小乙情，亦有高雄醫學大
    學附設中和紀念醫院100 年3 月30日高醫附行字第10000011
    16號函在卷可佐（見原審二卷第51頁）。此外，並有前鎮街
    派出所轄區案件查訪表影本暨其案件報告單影本、案發現場
    圖、勤務指揮中心受理110 報案紀錄單（案號：Ｚ000000000
    00000 、Ｚ00000000000000 ）、現場照片、高雄市政府消防
    局99年10月20日高市消防指字第0990025798號函覆之緊急救
    護案件記錄表附卷可參（見偵二卷第39-44 頁、原審一卷第
    54-56 、58-59 頁）。故告訴人被毆成重傷之事實，已堪認
    定。
  (三)告訴人雖指訴被告即為毆打其後腦之人，惟觀諸告訴人歷次
    陳述，其於97年8 月13日警詢及97年9 月10日檢察事務官詢
    問時係指稱：當晚有兩個人打我，一個是旗津來的，另一個
    是「沙仔地」來的，兩人都是「朋友卡拉OK店」的客人云云
    （見偵一卷第31、163 頁）；然告訴人於97年12月29日檢察
    事務官詢問時則又證稱：我是坐在機車上被打的，旗津來的
    那人沒打我云云（見偵一卷第207-208 頁）；另告訴人於99
    年4 月7 日檢察官偵訊時則又證稱：我第二次回「朋友卡拉
    OK」店時，有看到洪明賢在吧檯外，「旗津」來的及「沙仔
    地」來的人有向我走來，我當時低頭看摩托車上的里程表，
    兩人就打過來，我就不醒人事云云（見偵三卷第22-23 頁）
    。可見告訴人就案發當晚究竟係遭「旗津」與「沙仔地」共
    同毆打？或僅有「沙仔地」動手毆打？先後陳述不一，非無
    瑕庛可指。告訴人嗣又指稱：「沙仔地」就是被告劉振成云
    云；然告訴人於警訊、偵訊時已迭證稱: 「我人是在摩托車
    上被打，我不知道是被什麼東西打」、「我看到『沙仔地』
    和『旗津仔』走出店門口後，怕他們認出，就轉身，後腦就
    被打，『沙仔地』走前面，所以我認為應該是他打的」、「
    我是沒有看到『沙仔地』如何打我，因為我那時都不敢看他
    們，當時是低頭看著機車里程表」等語（見偵一卷第207 、
    224 頁、偵三卷第21頁）。可見告訴人自陳案發之際係低頭
    坐在機車上而無直接目睹當晚究竟係何人下手對其毆打，故
    告訴人指稱：被告就是當晚毆打我的那個「沙仔地」云云，
    是否真實，仍非無疑，自需其他證據以資審認。殊難僅憑告
    訴人上開有瑕疵之證詞，即遽認被告確為下手毆打告訴人之
    人。
  (四)證人鄭金蓉於警訊及原審審理時固證稱：「當時路上圍了一
    堆人，其中我僅認識成仔( 即劉振成) 及發仔( 即莊榮發)
    在場」、「警察到場之後，我才正巧看到劉振成與莊榮發一
    起要走」等語，惟其另證述：我沒有看到是誰打翁文宗等語
    （見偵一卷第43、44頁，原審二卷第75、76頁）。又證人即
    被告之友人莊榮發於偵查及原審審理則證稱：當日晚上有與
    劉振成去「朋友卡拉OK店」消費，但沒有看到翁文宗被打之
    過程等語（見偵一卷第200 、201 頁，原審二卷第79頁及反
    面）。證人葉正芬亦證稱：當日晚上有至「朋友卡拉OK 店
    消費」，但我沒有看到翁文宗被打等語（見偵一卷第39、40
    頁）。況葉正芬復供稱：當晚（即97年6 月27日晚上12時許
    ）翁文宗拿出刀子後，翁文宗要把我拖走，他勾著我的脖子
    ，我跟翁文宗說有話好說，後來就有路人在旁邊圍觀，就有
    人衝過來打翁文宗，翁文宗的刀子就掉了，我就趕快跑到卡
    拉OK 店 內，叫老闆娘報案，我回去撿刀子當證據時，就發
    現翁文宗已倒在路邊，（當時是何人幫你解圍？提示劉振成
    、吳慶林、吳雙騰、陳團策、林石龍、林春樹、吳慶村之照
    片）我就不認識，我也不知道當時是何人過來打翁文宗等語
    （見偵二卷第92-93 頁）。參以證人即檳榔攤老闆張石松於
    偵查中亦陳稱：我開門後發現一個人倒在門口，但沒有看到
    是何人打翁文宗）等語（見偵一卷第179 頁）。綜觀證人鄭
    金蓉、莊榮發、葉正芬、張石松等人陳述之內容，其等4 人
    對於案發當晚12時許究竟係何人毆打告訴人？均無所知，縱
    認告訴人倒地之際被告有在場圍觀之事實，亦難據以推認被
    告即為襲擊告訴人之人。
  (五)案發後，被告於97年6 月28日凌晨1 時36分、1 時40分，曾
    以其門號0000000000號行動電話撥打證人鄭金蓉之門號0000
    000000號行動電話乙節，有通聯紀錄可參( 偵一卷第100 頁
    ) ，並經證人鄭金蓉於原審審理中證述屬實，惟證人鄭金蓉
    另證述：被告問我到家了沒，我回說我在派出所製作完筆錄
    正回到家，沒談其他事情等語( 見原審二卷第76、77頁) 。
    此外，並無該通話內容之監聽資料可供參考，則被告與證人
    鄭金蓉於電話中有無討論案情已屬無從查證。故被告雖確實
    於案發後打電話關心證人鄭金蓉，但此一事實並不足以證明
    被告即為毆打告訴人之人。又被告於案發後撥打電話關心證
    人鄭金蓉時，人在何處？有無回家或仍在現場附近？均與判
    斷被告有無出手毆打告訴人無直接關係，本院認無查明之必
    要。另檢察官上訴意旨主張：本案應讓被告接受測謊云云，
    惟本件案發迄今已逾3 年，事隔已久，被告之情緒反應與案
    發當時相較恐有相當之差距，且測謊結果僅能作為認定被告
    之供詞是否可信之參考而已，不能作為認定被告犯罪之積極
    證據，本院認為被告無測謊之必要。
  (六)綜上所述，本件除告訴人之指訴外，並無其他佐證，揆諸前
    開說明，尚難以告訴人之指訴為唯一證據遽定被告重傷害罪
    名。此外，復查無其他積極證據足資證明被告有何對告訴人
    重傷害之犯行，被告被訴重傷害罪自屬不能證明。
五、原審因而以不能證明被告犯重傷害罪，而為被告無罪之諭知
    ，核無違誤。檢察官循告訴人翁文宗具狀請求上訴意旨，猶
    執前詞，指摘原判決不當，為無理由，應予駁回。
據上論斷，應依刑事訴訟法第368 條，判決如主文。
本案經檢察官高碧霞到庭執行職務。
中    華    民    國  100     年    9     月    15    日
                 刑事第九庭     審判長法  官  莊秋桃
                                      法  官  田平安
                                      法  官  范惠瑩
以上正本與原本無異。
如不服本判決，應於判決送達後10日內向本院提出上訴狀，其未
敘述理由者，並應於提出上訴狀後10日內向本院補提上訴理由狀
（應附繕本）。
中    華    民    國  100     年    9     月    15    日
                                  書  記  官  戴育婷
附錄：
本判決須符合刑事妥速審判法第9條之規定始得上訴。
刑事妥速審判法第9條規定：
除前條情形外，第二審法院維持第一審所為無罪判決，提起上訴
之理由，以下列事項為限：
    一  判決所適用之法令牴觸憲法。
    二  判決違背司法院解釋。
    三  判決違背判例。
    刑事訴訟法第三百七十七條至第三百七十九條、第三百九十
    三條第一款之規定，於前項案件之審理，不適用之。